【裁判字號】    98,訴,188
【裁判日期】    990225
【裁判案由】    違反毒品危害防制條例
【裁判全文】
臺灣雲林地方法院刑事判決               98年度訴字第188號
公  訴  人  臺灣雲林地方法院檢察署檢察官
被      告  甲○○
指定辯護人  康春田律師
上列被告因違反毒品危害防制條例案件，經檢察官提起公訴（98
年度偵字第211 號、第715 號、第823 號），於本院準備程序進
行中，因被告就被訴事實為有罪之陳述，經告知簡式審判程序意
旨，並聽取公訴人、被告及辯護人意見後，本院合議庭裁定由受
命法官獨任依簡式審判程序審理，判決如下：
    主    文
甲○○轉讓第三級毒品，處有期徒刑月，如易科罰金，以新臺
幣壹仟元折算壹日，扣案之第三級毒品愷他命伍包（驗前總純質
淨重約肆捌柒點陸壹公克）、包裹扣案愷他命之外包裝袋伍個（
總重約陸點肆零公克）及全新之空白夾鍊袋貳袋，均沒收之。
    事    實
一、甲○○明知愷他命（俗稱「Ｋ他命」）係毒品危害防制條例
    所公告列管之第三級毒品，不得非法轉讓，竟基於轉讓第三
    級毒品之犯意，於民國97年12月29日凌晨1 時許，在其位於
    雲林縣虎尾鎮○○路○ 段59號9 樓之9 之租屋處，知悉並容
    任女友林曉彤使用其所有之愷他命若干，以此方式轉讓愷他
    命予林曉彤。嗣為警持搜索票前往上開租屋處進行搜索，當
    場扣得愷他命5 包（驗前總純質淨重約487.61公克，外包裝
    袋總重約6.40公克）、全新之空白夾鏈袋2 袋等，而查獲上
    情。
二、案經臺灣雲林地方法院檢察署檢察官指揮彰化縣警察局偵查
    起訴。
    理    由
壹、程序部分：
    本件被告甲○○所犯之罪，核屬刑事訴訟法第273 條之1 第
    1 項所定死刑、無期徒刑、最輕本刑為3 年以上有期徒刑以
    外之罪，亦非高等法院管轄之第一審案件，而被告於本院行
    準備程序中就被訴事實為有罪之陳述，經告知被告簡式審判
    程序之旨並聽取當事人意見後，本院合議庭裁定由受命法官
    獨任進行簡式審判程序，是本件之證據調查，依刑事訴訟法
    第273 條之2 規定，不受同法第159 條第1 項、第161 條之
    2 、第161 條之3 、第163 條之1 及第164 條至第170 條規
    定之限制，合先敘明。
貳、實體部分：
一、認定犯罪事實所憑之證據及理由：
    上揭犯罪事實，業據被告於本院審理時，坦承不諱（見98訴
    188 號筆錄卷第396 頁、第398 頁），核與證人林曉彤證述
    （見彰警第97號卷(二)第64頁；97偵6347號卷(二)第253 頁）情
    節相符，並有本院98年度聲搜字第13號搜索票等各1 份附卷
    可參，且有分裝毒品使用之全新空白夾鏈袋2 袋扣案可佐。
    又扣案之白色細晶體5 包（驗前總純質淨重約487.61公克）
    ，經送內政部警政署刑事警察局鑑驗，檢出愷他命成分，確
    屬毒品危害防制條例規定之第三級毒品，此有該局98年02月
    10日刑鑑字第0980003386號鑑定書1 份在卷可憑（見98年度
    偵字第211 號卷第105-106 頁），足認被告自白與事實相符
    ，堪予採信，本件事證明確，被告轉讓第三級毒品之犯行洵
    堪認定，應依法論科。
二、論罪科刑之理由：
  (一)核被告所為，係犯毒品危害防制條例第8 條第3 項轉讓第三
    級毒品罪。又被告本次轉讓之第三級毒品，係供林曉彤摻入
    香煙內吸食施用之事實，業據證人林曉彤證述明確，核與被
    告供述相符，且被告供稱轉讓毒品之重量最多約僅有0.5 公
    克之事實，業據其供述明確（見98訴188 號筆錄卷第399 頁
    ），本院認為轉讓之實際數量雖然不詳，惟既摻入香煙內使
    用，應屬微量，且依罪疑惟輕原則，亦應認其數量未超過行
    政院所發布之第三級毒品20公克以上，故不依毒品危害防制
    條例第8 條第6 項規定加重其刑，附此敘明。另被告行為時
    並無處罰持有第三級毒品之刑責規定，故本案並無低度之持
    有為高度之轉讓行為所吸收之問題。
  (二)毒品危害防制條例第17條第2 項之適用：
    1.行為後法律有變更，致發生新舊法比較適用時，除與罪刑
      無關者，例如易刑處分、拘束人身自由之保安處分等事項
      ，不必列入綜合比較，得分別適用有利於行為人之法律。
      另從刑原則上附隨於主刑一併比較外，於比較新舊法時應
      就罪刑有關之一切情形，含本刑及有關之共犯、未遂犯、
      想像競合犯、牽連犯、連續犯、結合犯，以及累犯加重、
      自首減輕暨其他法定加減原因（如身分加減）與加減例等
      ，綜其全部罪刑之結果為比較後，選擇較有利者為整體之
      適用，不能予以割裂而分別適用個別有利之條文。
    2.毒品危害防制條例第8 條第3 項關於轉讓第三級毒品之罪
      刑雖未經修正，然被告於偵查及審理中自白轉讓第三級毒
      品犯行，而毒品危害防制條例第17條原規定「犯第4 條第
      1 項至第4 項、第5 條第1 項至第4 項前段、第6 條第1
      項至第4 項、第7 條第1 項至第4 項、第8 條第1 項至第
      4 項、第10條或第11條第1 項、第2 項之罪，供出毒品來
      源，因而破獲者，得減輕其刑」，嗣經修正為「（第1項
      ）犯第4 條至第8 條、第10條或第11條之罪，供出毒品來
      源，因而查獲其他正犯或共犯者，減輕或免除其刑；（第
      2 項）犯第4 條至第8 條之罪於偵查及審判中均自白者，
      減輕其刑」。經比較新舊法之規定，修正後新增之第17條
      第2 項規定明顯有利被告，則被告如犯毒品危害防制條例
      第4 條至第8 條之罪，於偵查及審判中均自白者，應適用
      新法之規定減輕其刑。至所謂「偵查及審判中均自白」，
      係指被告於偵查中歷次之陳述，曾經自白，且於各審級審
      判中歷次之陳述，曾經自白而言（臺灣高等法院98年度第
      3 次刑事庭庭長法律問題研討會決議參照）。查被告就轉
      讓第三級毒品愷他命之犯行，於本院審判時自白犯罪，有
      本院99年02月04日審判筆錄在卷可稽（見本院卷第396 頁
      、第398 頁），起訴書上雖載明被告坦承轉讓愷他命之犯
      行，惟於偵查中因檢察官係針對買賣毒品等情訊問被告，
      並未訊問被告有無轉讓第三級毒品愷他命予林曉彤之犯行
      ，致被告無自白此部分犯行之機會，本院認為基於新增第
      17條第2 項之立法精神考量，此情形亦符合修正後毒品危
      害防制條例第17條第2 項之規定，應依法減輕其刑。
  (三)毒品危害防制條例雖於上開修正時增列第11條第5 項「持有
    第三級毒品純質淨重20公克以上者，處3 年以下有期徒刑，
    得併科新臺幣30萬元以下罰金」之規定，然被告於行為時並
    無處罰持有第三級毒品之刑責規定，就此當無新舊法比較適
    用之問題，附此敘明。
  (四)本院審酌被告無償轉讓毒品之行為，直接助長毒品之流通，
    嚴重影響國民健康安全，惟慮其轉讓毒品之數量尚微，及被
    告之家庭生活狀況、品行，其僅高中肄業，智識程度不高，
    兼衡其犯後坦承犯行，態度良好，及被告向本院請求判處有
    期徒刑3 月，而檢察官亦當庭表示同意等一切情狀（見98訴
    188 號筆錄卷第400 頁），量處如主文所示之刑，並諭知易
    科罰金之折算標準。
  (五)又沒收之從刑因附屬於主刑，自應依主刑所適用之法律宣告
    之。再者，毒品危害防制條例第2 條第2 項規定，毒品依其
    成癮性、濫用性及對社會危害性分為四級，並就製造、運輸
    、販賣、意圖販賣而持有、以非法方法使人施用、引誘他人
    施用及轉讓等不同品項毒品之行為，分別定其處罰。至施用
    或持有第三、四級毒品，因其可罰性較低，故予除罪化，僅
    就施用及持有第一、二級毒品科以刑罰。惟鑑於第三、四級
    毒品均係管制藥品，特於同條例第11條之1 明定無正當理由
    ，不得擅自持有；第18條第1 項後段復規定查獲之第三、四
    級毒品，無正當理由而擅自持有者，沒入銷燬之。從而，依
    同條例第18條第1 項後段應沒入銷燬之毒品，專指查獲之施
    用、持有第三、四級毒品而言；倘係查獲之製造、運輸、販
    賣、意圖販賣而持有、以非法方法使人施用、引誘他人施用
    或轉讓之第三、四級毒品，既屬同條例相關法條明文規定處
    罰之犯罪行為，即非該條項應沒入銷燬之範圍。又同條例第
    19條第1 項所定「供犯罪所用或因犯罪所得之物」，係指犯
    第4 條至第9 條、第12條、第13條或第14條第1 項、第2 項
    之罪所用或所得之物，不包括毒品本身在內，自不得為第三
    、四級毒品之沒收依據（以犯第4 條第3 項販賣第三級毒品
    罪為例，其供犯罪所用之物，當指「供販賣第三級毒品所用
    之物」而言；第三級毒品本身為販賣之標的，為遂行販賣該
    毒品使用之物，始屬「供犯罪《犯第4 條第3 項之販賣第三
    級毒品罪》所用之物」，其理至明）。同條例對於查獲之製
    造、運輸、販賣、意圖販賣而持有、以非法方法使人施用、
    引誘他人施用及轉讓第三、四級毒品之沒收，並無特別規定
    ，如其行為已構成犯罪，則該毒品即屬不受法律保護之違禁
    物，應回歸刑法之適用，依刑法第38條第1 項第1 款之規定
    沒收之（最高法院95年度臺上字第911 號判決意旨參照）。
    從而，扣案之愷他命5 包（驗前總純質淨重約487.61公克）
    ，為違禁物，應依刑法第38條第1 項第1 款沒收之。另扣案
    用以分裝毒品使用之全新空夾鍊袋2 袋及用以包裹愷他命之
    外包裝袋5 個（總重6.40公克），有防止毒品裸露、逸出及
    潮濕之功能，既得與毒品分別鑑秤其重量，與毒品即無難以
    析離而無法個別宣告沒收之情事，均係被告所有供犯罪所用
    之物，應依毒品危害防制條例第19條第1 項前段規定，均沒
    收之。
、適用之法律：
一、刑事訴訟法第284 條之1 前段、第273 條之1 第1 項、第29
    9 條第1 項前段。
二、毒品危害防制條例第8 條第3 項、第17條第2 項、第19條第
    1 項前段，刑法第2 條第1 項、第11條前段、第41條第1 項
    前段、第38條第1 項第1 款。
本案經檢察官陳宏瑋到庭執行職務。
中    華    民    國    99    年    2     月    25    日
                  刑事第七庭    法  官  許佩如
以上正本證明與原本無異。
如不服本判決應於收受判決後10日內向本院提出上訴書狀，並應
敘述具體理由；其未敘述上訴理由者，應於上訴期間屆滿後20日
內向本院補提理由書（均須按他造當事人之人數附繕本）。「切
勿逕送上級法院」。
                                書記官  徐基典
中    華    民    國    99    年    2     月    25    日
附錄本案論罪科刑法條全文：
【毒品危害防制條例第8條第3項】
  轉讓第三級毒品者，處3 年以下有期徒刑，得併科新臺幣30萬
  元以下罰金。

司法院資訊處製作；財團法人民間司法改革基金會備份。
